【裁判字號】    97,訴緝,11
【裁判日期】    970820
【裁判案由】    偽造文書等
【裁判全文】
臺灣基隆地方法院刑事判決              97年度訴緝字第11號
公  訴  人  臺灣基隆地方法院檢察署檢察官
被      告  甲○○
                    （現另案於臺灣屏東監獄執行中）
上列被告因偽造文書等案件，經檢察官提起公訴（92年度少連偵
字第30號、92年度偵字第2839號），於準備程序進行中，被告就
被訴事實為有罪之陳述，本院合議庭乃裁定由受命法官獨任依簡
式審判程序進行審理，並判決如下：
    主  文
甲○○共同連續未得商標權人同意，於同一商品，使用相同之註
冊商標，處有期徒刑捌月。
扣案如附表二、三所示之物均沒收。
    事實及理由
一、本件除證據部分補充「被告甲○○於本院審理時之自白」、
    「證人戊○○、己○○、庚○○、辛○○於本院92年度訴字
    第601號案件中之證述」、「本院92年度訴字第601號案件於
    93年3月18日下午2時30分之刑事勘驗筆錄及照片」外，餘犯
    罪事實、證據均引用附件起訴書所載。
二、本案被告所犯者非為死刑、無期徒刑、最輕本刑為3 年以上
    有期徒刑之罪或高等法院管轄之第一審案件，其於準備程序
    進行中，先就被訴事實為有罪之陳述，經告知其簡式審判程
    序之旨，並聽取公訴人、被告之意見後，本院業已依刑事訴
    訟法第273條之1第1 項規定，裁定由受命法官獨任以簡式審
    判程序進行本案之審理。且依同法第273條之2規定，簡式審
    判程序之證據調查，不受同法第159條第1項、第161條之2、
    第161條之3、第163條之1及第164條至第170條規定之限制，
    合先敘明。
三、論罪科刑：
  (一)按行為後法律有變更者，適用裁判時之法律，但裁判前之法
    律有利於行為人者，適用最有利於行為人之法律，刑法第2
    條第1項定有明文。查被告於行為後，92年5月28日修正公布
    之商標法業已於92年11月28日開始施行，被告所為，該當於
    修正前商標法第62條第1款之罪，及修正後商標法第81條第1
    款之罪，細繹修正前後條文之規定，兩者刑度並無不同，亦
    即依修正前或修正後商標法之規定，被告之行為須依法處罰
    ，且適用裁判時法律，即修正後商標法第81條第1 款規定之
    結果，對被告並無不利，依刑法第2條第1項前段規定，本院
    自應適用修正後商標法第81條第1 款之規定，以為被告論罪
    科刑之依據，合先敘明。
  (二)刑法新舊法比較：被告行為後，刑法及刑法施行法部分條文
    業經修正公布，並均於95年7月1日施行。應依修正後刑法第
    2條第1項規定之從舊從輕之原則為比較，且比較時，應就罪
    刑有關之共犯、未遂犯、連續犯、牽連犯、結合犯，以及累
    犯加重，自首減輕暨其他法定加減原因（如身分加減）與加
    減例等一切情形，綜其全部之結果而為比較後，整個之適用
    ，不能割裂而分別適用有利益之條文。
    (1)共犯部分：修正前刑法第28條共犯之規定為，2 人以上共
      同實施犯罪之行為者，皆為正犯，修正後規定為：2 人以
      上共同實行犯罪之行為者，皆為正犯。揆諸本條之修正理
      由係為釐清陰謀共同正犯、預備共同正犯、共謀共同正犯
      是否合乎本條規定之正犯要件。而本案被告既屬實行犯罪
      行為之正犯，則適用修正施行前之刑法第28條規定論擬，
      並無不利於被告。
    (2)連續犯部分：裁判時原屬連續犯之數個犯罪行為，應數罪
      併罰，而行為時之規定，則可依裁判上一罪論處，顯然罪
      刑之處罰內容發生變動，解釋上對於刑法第2條第1項之解
      釋，應包括各種影響罪刑加重之規定，按刑法第2 條之法
      律，係指刑罰所依存的整體法律狀態，故法律有變更應指
      足以影響行為的可罰性與法律效果的法令，因修正而有所
      變更而言，此部份修正自屬法言，此部份修正自屬法律變
      更，應為新舊法之比較，經比較之結果，自以行為時刑法
      較有利於行為人。
    (3)牽連犯部分：刑法第55條關於牽連犯之規定，於修正後業
      已刪除，本件被告共同擅自產製私酒及侵害他人商標專用
      權之行為，於修正前應依牽連犯之規定論以一罪，依新法
      則應予分論併罰，經比較新舊法結果，認適用舊法對被告
      較為有利。
    (4)沒收為從刑，從刑附屬於主刑，依主刑所適用之法律。
  (三)核被告所為，係犯修正後商標法第81條第1 款之罪。被告所
    為數未得商標權人同意，於同一商品，使用相同之註冊商標
    之行為，均時間緊接，所犯罪名相同，顯皆係出於概括之犯
    意為之，為連續犯，應依修正前刑法第56條之規定以一罪論
    ，並加重其刑。被告與共犯壬○○、癸○○、子○○（其等
    業經本院另案審結）、少年江ＯＯ、陳ＯＯ、林ＯＯ彼此間
    ，有犯意之聯絡及行為之分擔，應依共同正犯論處。又被告
    係成年人，其與未滿18歲之人（少年江ＯＯ、陳ＯＯ、林Ｏ
    Ｏ）共同實施犯罪，應依少年事件處理法第85條之規定，遞
    予加重其刑。爰審酌被告前曾因使用工業用洗衣粉，仿冒製
    造「白蘭」洗衣粉銷售之犯行，經台灣高等法院於92年6 月
    9日，以92年度上訴字第1096 號判決連續行使偽造私文書，
    足以生損害於他人罪，處有期徒刑8月（該案於92年9月4 日
    經最高法院以92年度台上字第4843號判決駁回上訴確定，現
    執行中），竟不知悔改，再次仿製他人之商品之犯罪動機、
    目的、手段，暨犯罪所製造之假商品數量雖多，但未有賣出
    ，對商標權人之侵害尚非鉅大，及犯後已坦認犯行之態度良
    好等一切情狀，量處如主文所示之刑。
  (四)扣案如附表二所示之物，均係未得如附表一之商標權人同意
    ，於同一商品，使用相同之註冊商標所製造之商品，均應依
    修正後商標法第83條之規定，不問屬於犯人與否，宣告沒收
    之。扣案如附表三所示之物，均為被告所有，供製造本案侵
    害商標權商品所用之物，應依刑法第38條第1項第2款之規定
    宣告沒收。
  (五)又按「犯罪在中華民國96年4月24 日以前者，除本條例另有
    規定外，依下列規定減刑：一死刑減為無期徒刑；二無期徒
    刑減為有期徒刑20年；三有期徒刑、拘役或罰金，減其刑期
    或金額二分之一。」、「本條例施行前，經通緝而未於中華
    民國96年12月31日以前自動歸案接受偵查、審判或執行者，
    不得依本條例減刑。」96年7月16日施行之中華民國96年罪
    犯減刑條例第2條第1項、第5條定有明文。查被告因本案，
    經本院於93年8月31日通緝，於97年6 月2日經警緝獲到案接
    受審判，有本院93年8月31日93年基院慧刑仁緝字第0197 號
    通緝書、臺北縣政府警察局三峽分局通緝案件移送書附卷可
    考，是被告於中華民國96年罪犯減刑條例96年7月16 日施行
    前經通緝，係經警於97年6月2日緝獲，並未自動歸案接受審
    判，自不得依中華民國96年罪犯減刑條例予以減刑，併此說
    明。
四、不另為免訴判決部分：
    按犯罪後之法律已廢止其刑罰者，應諭知免訴之判決，刑事
    訴訟法第302條第4款定有明文。查，菸酒管理法已於93年1
    月7日經總統以華總一義字第09200249221號令修正公布，並
    由行政院以93年6月8日行政院院臺財字第09300022549 號令
    發布（除同法第4條第3項、第27條第2項、第28條第2項、第
    39條第3項至第6項及第56條第1項第6款外），定自93年7 月
    1 日施行。修正前菸酒管理法第46條前段規定「產製私酒者
    ，處1年以下有期徒刑、拘役或科或併科新台幣30 萬元以上
    150萬元以下罰金」；而修正後菸酒管理法第46條第1項則規
    定「產製私酒者，處新台幣10 萬元以上100萬元以下罰鍰。
    但查獲物查獲時現值超過新臺幣100 萬元者，處查獲物查獲
    時現值1倍以上5倍以下罰鍰」。準此，擅自產製私酒者，依
    修正後菸酒管理法第46條第1 項規定，僅由主管機關處以行
    政罰鍰，已廢止其刑罰。本件公訴人認為被告共同基於產製
    私酒之概括犯意，自92年7月中旬起，至同月29 日止，連續
    在台北縣瑞芳鎮○○○路過港巷2之2號倉庫內，產製假「特
    級金門高粱酒」、「玉山高梁酒」、「軒尼詩Hennessy洋酒
    」，因認被告涉犯修正前菸酒管理法第46條之產製私酒罪嫌
    ，固非無據。惟因被告犯罪後之菸酒管理法已廢止其刑罰，
    依上開說明，本應就此部分諭知免訴，但公訴人認為此部分
    如成立犯罪，即與上開有罪部分有裁判上一罪之牽連犯關係
    ，審判上不可分割，爰不另為免訴之判決。
五、不另為無罪判決部分：
    公訴意旨略以被告有製造假「特級金門高粱酒」、假「味王
    味精」犯行，因認被告亦涉有刑法第216條、第210條之行使
    偽造私文書罪嫌，固非無據。惟查：修正後商標法第81條第
    1款之罪，其法定刑雖較刑法第210條、第216 條之法定刑為
    輕，且商標雖具刑法第220條、第210條準文書之性質，但商
    標法就偽造、仿冒商標行為，既有處罰之特別規定，自無從
    適用刑法第220條、第210條加以處罰。公訴意旨以被告有未
    得商標權人同意，於同一商品，使用相同之註冊商標，即謂
    被告涉有行使偽造私文書罪嫌，已有未洽。況且，該等假商
    品均未販出即為警查獲等情，業如上述認定，顯然該等偽造
    之私文書尚未達於對外行使之程度。刑法上之行使偽造私文
    書罪，必須提出偽造之私文書，本於該文書之內容有所主張
    ，方得成立，如未就該文書內容而為主張，自不得令其負行
    使偽造私文書罪責。是被告所為，核與行使偽造私文書罪之
    構成要件有間。本應就此部分諭知無罪，但公訴人認為此部
    分如成立犯罪，即與上開有罪部分有裁判上一罪之牽連犯關
    係，審判上不可分割，爰不另為無罪之判決。
據上論斷，應依刑事訴訟法第299條第1項前段，少年事件處理法
第85條，修正後商標法第81條第1款、第83條，刑法第11條、第2
條第1項前段、第28條、修正前第56條、第38條第1 項第2款，廢
止前罰金罰鍰提高標準條例第2條，判決如主文。
本案經檢察官丁○○到庭執行職務。
中    華    民    國    97    年    8    月    20    日
                  刑事第三庭法    官  林淑鳳
以上正本證明與原本無異。
對於本件判決如有不服，應於收受送達後10日內，向本院提出上
訴書狀，上訴於臺灣高等法院，並按他造當事人之人數附具繕本
。
中    華    民    國    97    年    8     月    21    日
                            書 記 官  王靜敏
附錄論罪法條：
商標法第81條第1款
未得商標權人或團體商標權人同意，有下列情形之一者，處三年
以下有期徒刑、拘役或科或併科新臺幣二十萬元以下罰金：
一、於同一商品或服務，使用相同之註冊商標或團體商標者。
二、於類似之商品或服務，使用相同之註冊商標或團體商標，有
    致相關消費者混淆誤認之虞者。
三、於同一或類似之商品或服務，使用近似於其註冊商標或團體
    商標之商標，有致相關消費者混淆誤認之虞者。
附件：
臺灣基隆地方法院檢察署檢察官起訴書
                              九十二年度少連偵字第三○號
                              九十二年度偵字第二八三九號
  被告  甲○○  
                
        壬○○  
        （原名  
        丑○○  
            ）
        子○○  
                
        癸○○  
                
右列被告因偽造文書等案件，業經偵查終結，認應提起公訴，茲
將犯罪事實及證據並所犯法條分敘如左：
            犯罪事實
一、甲○○與壬○○明知金門、雙龍圖、ＫＩＮ─ＭＥＮＫＡＯ
    ＬＩＡＮＧＬＩＱＵＯＲ、ＨＥＮＮＥＳＳＹ及味王牌係丙○○○實業股份有限公司（下稱丙○○○）、法商．賈．漢
    尼錫公司（下稱漢尼錫公司）、味王股份有限公司（下稱味
    王公司）及正隆股份有限公司（下稱正隆公司）等公司已註
    冊之商標圖樣，竟基於意圖欺騙他人並變造丙○○○、漢尼
    錫公司及味王公司製造特級金門高粱酒、軒尼詩牌洋酒及味
    王味精等之概括犯意，自民國九十二年七月中旬起，由甲○○提供變造上述酒類及味精之相關器具後，再以一瓶酒新台
    幣（下同）二十元、味精一箱一百元之代價僱用與之有犯意
    聯絡之子○○、癸○○、少年庚○○、寅○○及己○○（均
    由台灣基隆地方法院少年法庭審理中），並將前揭變造酒類
    及味精之材料及工具置放在台北縣瑞芳鎮○○○路過港巷二
    之二號租屋處內，以酒類真品加入食用酒精、水及香料變造
    後，再裝瓶黏貼標貼及專賣憑證，味精則以偽造之味王公司
    紙盒及正隆公司紙箱包裝。嗣於九十二年七月二十九日下午
    四時許，在上址為警查獲，並扣得玉山高粱酒紙箱八百四十
    個、ＨＥＮＮＥＳＳＹ包裝紙箱八十個、金門高粱酒紙箱一
    百二十個、味王味精紙箱九百二十個、味王味精包裝盒三千
    一百五十個、味精原料五十一包、味精成品一千六百三十二
    包、特級高粱酒五百六十瓶、ＨＥＮＮＥＳＳＹ洋酒二百二
    十八瓶、空瓶三十五瓶、金門高粱酒蓋子五百個、玉山高粱
    酒蓋子一千個、封瓶機二台、廢瓶蓋三百個、食用酒精六桶
    、活性碳水三桶、高粱香料二瓶、高粱原料八桶、高粱酒釀
    酒桶二桶、高粱外箱噴字輸送帶一台、味精包裝烘爐一台、
    味精外箱製造模二個、高粱外箱噴字機一台、味王包裝機一
    台、空氣壓縮機一台、洗瓶機一台、磅秤一台、玉山高粱酒
    包裝紙二百張、帳冊一本、配方二張、高粱酒半成品二桶、
    ＨＥＮＮＥＳＳＹ瓶蓋雷射收縮膜六十個等物。
二、案經漢尼錫公司、味王公司、正隆公司告訴暨台北縣政府警
    察局移送偵辦。
            證據並所犯法條
一、右揭犯罪事實，業據被告甲○○、壬○○、子○○、癸○○
    等人坦承不諱，復有扣案如事實欄所載物品、照片、中華民
    國商標註冊證、租賃契約、香港商浤豐洋酒有限公司台北分
    公司鑑定報告、丙○○○檢驗報告書、味精品質分析表等附
    卷可稽，渠等犯嫌洵堪認定。
二、核被告甲○○、壬○○、子○○及癸○○所為，均係犯刑法
    第二百十六條、第二百十條、菸酒管理法第四十六條、商標
    法第六十二條第一款之罪嫌。被告等與少年庚○○等人間，
    有犯意之聯絡及行為之分擔，請依共同正犯論處。又渠等所
    犯前開數罪間，有方法結果之牽連關係，為牽連犯，請從一
    重處斷。再查扣如事欄所列之物品，請依法宣告沒收。
三、依刑事訴訟法第二百五十一條第一項提起公訴。
        此  致
    臺灣基隆地方法院
中    華    民    國    九十二    年  九  月   三十   日
                        檢  察  官    乙  ○  ○
右正本證明與原本無異
中    華    民    國    九十二    年  十  月    六    日
                        書  記  官    陳  文  聰
附錄所犯法條：
刑法第二百十六條
    行使第二百十條至第二百十五條之文書者，依偽造、變造文
    書或登載不實事項或使登載不實事項之規定處斷。
刑法第二百十條
    偽造、變造私文書，足以生損害於公眾或他人者，處五年以
    下有期徒刑。
菸酒管理法第四十六條
    產製或輸入私菸、私酒者，處一年以下有期徒刑、拘役或科
    或併科新台幣三十萬元以上一百五十萬元以下罰金。但以手
    工產製私菸、私酒供自用者，免予處罰。
商標法第六十二條第一款
    未得商標權人同意，有下列情形之一者，視為侵害商標權：
    一  明知為他人著名之註冊商標而使用相同或近似之商標或
        以該著名商標中之文字作為自己公司名稱、商號名稱、
        網域名稱或其他表彰營業主體或來源之標識，致減損著
        名商標之識別性或信譽者。
附表二
┌───┬───────┬───────┬────────┐
│編  號│ 扣 押 物 品  │   數   量    │ 起 出 地 點    │
├───┼───────┼───────┼────────┤
│  １  │偽特級金門高梁│    560瓶     │    倉庫內      │
│      │酒成品含標籤  │              │                │
├───┼───────┼───────┼────────┤
│  ２  │偽金門高梁酒紙│    120只     │    同上        │
│      │箱            │              │                │
├───┼───────┼───────┼────────┤
│  ３  │偽金門高梁瓶蓋│    500個     │    同上        │
├───┼───────┼───────┼────────┤
│  ４  │偽味王味精成品│    1632包    │    同上        │
│      │含包裝盒      │              │                │
├───┼───────┼───────┼────────┤
│  ５  │偽味王味精包裝│    3150只    │    同上        │
│      │盒            │              │                │
├───┼───────┼───────┼────────┤
│  ６  │偽味王味精紙箱│    920只     │    同上        │
└───┴───────┴───────┴────────┘
附表三
┌───┬───────┬───────┬────────┐
│編  號│ 扣 押 物 品  │   數   量    │ 起 出 地 點    │
├───┼───────┼───────┼────────┤
│  １  │偽味王味精原料│     51包     │    倉庫內      │
│      │（即味丹味精）│（每包25公斤）│                │
├───┼───────┼───────┼────────┤
│  ２  │高梁酒封瓶機器│     2台      │    同上        │
├───┼───────┼───────┼────────┤
│  ３  │食用酒精（藍色│     6桶      │    同上        │
│      │裝紅蓋）      │              │                │
├───┼───────┼───────┼────────┤
│  ４  │食用酒精（藍色│     3桶      │    同上        │
│      │裝黑蓋）      │              │                │
├───┼───────┼───────┼────────┤
│  ５  │高梁香料      │     2瓶      │    同上        │
├───┼───────┼───────┼────────┤
│  ６  │高梁原料（白色│     8桶      │    同上        │
│      │裝）          │              │                │
├───┼───────┼───────┼────────┤
│  ７  │高梁酒釀酒桶（│     2桶      │    同上        │
│      │儲酒桶500KL） │              │                │
├───┼───────┼───────┼────────┤
│  ８  │高梁外箱噴字輸│     1台      │    同上        │
│      │送帶          │              │                │
├───┼───────┼───────┼────────┤
│  ９  │味精包裝烘爐  │     1台      │    同上        │
├───┼───────┼───────┼────────┤
│  １０  │味精外箱製造模│     2個      │    同上        │
├───┼───────┼───────┼────────┤
│    │高梁外箱噴字機│     1台      │    同上        │
├───┼───────┼───────┼────────┤
│    │味王味精包裝機│     1台      │    同上        │
├───┼───────┼───────┼────────┤
│    │空氣壓縮機    │     1台      │    同上        │
├───┼───────┼───────┼────────┤
│    │洗瓶機        │     1台      │    同上        │
├───┼───────┼───────┼────────┤
│    │磅秤          │     1台      │    同上        │
├───┼───────┼───────┼────────┤
│    │帳冊          │     1本      │少年江ＯＯ身上  │
├───┼───────┼───────┼────────┤
│    │調酒配方      │     2張      │    同上        │
├───┼───────┼───────┼────────┤
│    │偽高梁酒半成品│2桶（共計400公│    倉庫內      │
│      │              │升）          │                │
└───┴───────┴───────┴────────┘


司法院資訊處製作；財團法人民間司法改革基金會備份。
